【裁判字號】    88,保險上,6
【裁判日期】    890125
【裁判案由】    給付保險金
【裁判全文】
臺灣高等法院臺南分院民事判決  八十八年度保險上字第六號
      上  訴  人  甲○○○
      訴訟代理人  王進輝律師
      被  上訴人  台灣產物保險股份有限公司台南分公司
                              .
      法定代理人  乙○○      .
右當事人間請求給付保險金事件，上訴人對於中華民國八十八年八月十一日臺灣臺南
地方法院第一審判決（八十八年度訴字第六八八號）提起上訴，本院判決如左：
      主      文
原判決廢棄。
被上訴人應給付上訴人新台幣壹佰肆拾萬元，及自民國八十八年四月二十一日起至清
償日止，按年息百分之五計算之利息。
第一、二審訴訟費用由被上訴人負擔。
本判決於上訴人以新台幣肆拾陸萬陸仟元供擔保後，得假執行。
      事      實
甲、上訴人方面：
  一、聲明：求為判決：（一）原判決廢棄。（二）被上訴人應給付上訴人新台幣（
      下同）一百四十萬元及自起訴狀繕本送達之翌日起至清償日止，按年息百分之
      五計算之利息。（三）第一、二審訴訟費用由被上訴人負擔。（四）願供擔保
      ，請准宣告假執行。
  二、陳述：除與原判決記載相同者，予以引用外，補稱：
  （一）上訴人已將保險費繳交被上訴人公司，此有如下證明：
    (一)證人張慶郁於原審證稱：「我直接打電話找我認識的被告（被上訴人）職員許
      孝仁‧‧‧」、「我在起保那天八十六年十月八日當天把錢交給林浪水」、「
      許孝仁從來沒有告訴我保費未繳。」（參見原審八十八年六月二日言詞辯論筆
      錄）。
    (二)證人許祐祥於原審亦證稱：「（誰來向你投保？）是張慶郁打電話來跟我說的
      ‧‧‧」「（提示保單是否由你核發）？是我補發的。」（參見原審八十八年
      六月二日言詞辯論筆錄）。
    (三)證人林浪水於原審證稱：「（有否把保費交給被告？）有，而且我有把錢交給
      被告（被上訴人）公司，當時被告（被上訴人）公司有給收據」（參見原審八
      十八年六月二日言詞辯論筆錄）。
    (四)綜右所述，打電話向許祐祥投保者係張慶郁，張慶郁申請補發保單，許祐祥也
      照允，足見林浪水確有將保費交給許祐祥，否則，許祐祥豈能不照會張慶郁？
      況且，保單上亦有上訴人之電話號碼，許祐祥根本未曾催收。
    (五)根據保險公司慣例，被保險人若未繳交保費，則只交付保單，並不交付收據，
      被上訴人公司既將保單、收據全數交付林浪水，益證林浪水繳交保費之事實，
      至於收據上所蓋（註銷）二字是事後所補蓋，並不能泯滅保費已繳之事實。
    (六)若未收取保費，保險公司之經辦人根本不可能補發保單，既補發保單，必係已
      收保費無疑。
    (七)根據保險公司作業流程，註銷後不可能再補發，但補發後可再「註銷」，惟須
      具有原始保單、收據及補發保單，被上訴人公司之經辦人僅具原始保單、收據
      即予以註銷，其中必有蹊蹺。
    (八)補發再註銷，在本案中，最可獲得利益之人係保險公司經辦人，因其不必再將
      保費繳交公司。
    (九)被上訴人企圖影響原審法官心證，於八十八年七月二十八日補呈理由狀對張慶
      郁、林浪水二人語多攻訐，又謂伊兩人於被上訴人公司營業廳公開承認保費未
      繳給保險公司，然當日對質除證人、上訴人等在場外，尚有郭芳山陪同前往全
      程參與協商，鈞院八十八年十二月十五日準備程序，證人郭芳山證稱「有去協
      調‧‧‧約在肇事後沒幾天去協調‧‧‧當時協調時沒有提到保費未繳的事，
      我自始至終都在現場。」，足見證人張慶郁、林浪水從未稱保費未繳，被上訴
      人所言並不實在。
    (十)依汽車險批改申請書〔經辦人意見欄〕載「九七四（即經辦人代號）十二月二
      日說要註銷」，十二月二日既然經辦人要註銷保單，豈會十二月六日被上訴人
      追討保單時又補發，足見經辦人居心不良，知註銷後不能再補發，即補後再註
      銷以便獲利。
    (十一)批改申請書申請人欄根本無上訴人簽名蓋章，而保險批單上竟載「茲經通知，
      並雙方同意本保險單所保汽車自民國八十六年十月八日起免費註銷」，且補發
      之保單未收回，亦未通知被上訴人或張慶郁即予註銷，更加啟人疑竇，且有偽
      造文書之嫌。
    (十二)被上訴人主張收據上〔收費員欄〕有蓋章即表示已收費，未蓋章即表示未收費
      云云，但證人張慶郁於原審八十八年七月十四日審理時提出由其經手代為投保
      被上訴人公司之車險保單、保費收據正本各三件，收據上皆未蓋收費員章，但
      保費均已繳納，足見，被上訴人僅為拒絕賠付本件保險金，而不斷作不實之主
      張。
    (十三)況本件肇事車輛於本案發生前，曾於八十七年二月二十六日發生車禍，經駕駛
      人洪美珍委請張慶郁代向被上訴人公司「報出險」，許祐祥以「未報警處理離
      開現場」予以拒賠，二、三天後洪美珍、張慶郁遇許祐祥拜託許某從寬處理，
      許某仍以同一理由拒賠；許某為何不對洪美珍、張慶郁言明保單已註銷，實令
      人懷疑。
  （二）依證人許祐祥於原審證稱「林浪水是我們業務往來的廠商」，而證人林浪水
        亦證稱「有幫被告（被上訴人）公司代收保費、代收保單、招攬客戶」等語
        。則被上訴人公司曾將強制保險證放在證人林浪水工作場所，由林浪水代為
        招攬客戶簽發強制保險證，及代為招攬汽車保險。鈞院於八十八年十二月一
        日準備程序中上訴人主張「強制保險卡都是放在林浪水那邊。」，被上訴人
        法定代理人則供稱「承認上訴人之陳述，但‧‧‧本件是任意保險與強制保
        險無關。」，另被上訴人法定代理人於八十八年十二月十五日又供稱「張慶
        郁原是保養廠之廠長，為求方便所以會託他辦理，保險範圍都可能包括強制
        險及意外險」，且證人張慶郁亦證稱「（以往招保是否將保險費交給林浪水
        即完成保險手續？）已完成保險手續，除非資料傳真錯誤及資料不符」。基
        上，足見林浪水是被上訴人公司之代理人，故上訴人將保費交予張慶郁、張
        慶郁再轉交林浪水，即已經完成繳交保費之手續，而被上訴人即應負契約責
        任。
  （三）按「保險契約為諾成契約，當事人就保險條件（標的、費率、危險）互相意
        思表示一致，契約即成立。」並非保險契約之成立，以保險單之作成及交付
        為要件（最高法院六十四年度台上字第一七七號判決及司法業務研究會第三
        期研究結果可資參照，財政部六十四台財錢字二○二七六號解釋亦採約定說
        ）。又保險法第四章第一節〔人壽保險〕中第一百十七條第一項規定「保險
        人對保險費，不得以訴訟請求交付，故同法第二十一條「保險契約規定一次
        交付，或分期交付之第一期保險費，應於契約生效前交付之。」應僅適用於
        人壽保險，對財產保險並無適用，易言之，財產保險之保險費因得為訴訟上
        之請求，故不妨使契約於保險費支付前生效（學者桂裕、施文森教授均採此
        見解－參照桂裕著《保險法論》及施文森《保險法論文集》第二集，另梁宇
        賢教授、江朝國教授亦採相同之見解）。
  （四）依汽車保險共同條款第七條第二項、第三項分別規定「本公司亦得以書面通
        知送達被保險人‧‧‧終止本保險契約。」「本保險契約生效已逾六十日，
        ‧‧‧非有下列原因之一者，本公司不得終止本保險契約：一要保人未依約
        定期限交付保險費。‧‧‧」；然查本保險單之生效日為八十八年十月八日
        ，註銷日為八十八年十二月八日），本件註銷日距生效日已逾六十日。被上
        訴人所提汽車保險批單上載「茲經通知，並雙方同意本保險單所保汽車自民
        國八十六年十月八日起免費註銷」，但經上訴人鍥而不捨之追討下，終於將
        汽車險批改申請書調出，該申請書申請人欄並無被保險人簽章。上訴人亦從
        未接獲被上訴人口頭或書面註銷（解除、終止）保險契約之通知。足見被上
        訴人註銷（解除、終止）保險契約，僅係單方意思表示，該意思表示未曾到
        達上訴人，上開註銷（解除、終止）對上訴人並不生效力。
  三、證據：除援用第一審所提證據外，補提原審法院言詞辯論筆錄、汽車險批改申
      請書、法律問題研究意見、財政部函資料、和解書、汽車保險共同條款（均影
      本）各一件、本院準備程序筆錄影本二件為證，並聲請訊問證人周萬居、郭芳
      山、張慶郁、林浪水。
乙、被上訴人方面：
  一、聲明：求為判決：（一）上訴駁回。（二）訴訟費用由上訴人負擔。
  二、陳述：除與原判決記載相同者，予以引用外，補稱：
  （一）上訴人之汽車係委託訴外人張慶郁代為投保汽車第三人意外責任險，張某於
        接受上訴人之委託後又將資料送交訴外人林浪水代為向被上訴人公司辦理保
        險。被上訴人依照訴外人林浪水之要求辦妥保險，並將保單及收據送交林浪
        水準備收取保險費。顯見訴外人張慶郁與上訴人間具有委任關係，張慶郁與
        林浪水間復有複委任關係。
  （二）由於林浪水因收不到保費亦不願意代墊，方將保單及收據交還被上訴人公司
        ，被上訴人據以「註銷」以解除保險契約，自毋庸再通知上訴人本人。
  （三）八十六年十二月八日之前被上訴人尚未註銷保單，因此發給副本保單是正常
        之事。但如果在十二月八日註銷後，則不可能發給保單副本。亦即只有註銷
        與退保等無效保單才不會發給保單副本，交費與否及能否補發無直接關係。
        保險理賠之唯一依據，係提示保單正本與正式收據，補發之副本保單僅供參
        考之用，無法據以申請理賠，且註銷保險契約，不必收回參考用之副本保單
        。上訴人主張被上訴人公司應負本案保險契約理賠責任，自應提出保單及收
        據正本。
  （四）被上訴人公司依保險公司之慣例對經常有業務往來之客戶不但先交保單，而
        且連收據都一併先給，方便客戶作帳，事後再去收費。然上開保單、收據既
        經「註銷」，自不能謂繫案保險契約有生效。
  三、證據：援用第一審所提之證據。
      理      由
一、本件上訴人起訴主張：上訴人於八十六年十月八日，以所有而由呂冠良使用之Ｔ
    Ｇ－二０二一號自小客車委託訴外人張慶郁向被上訴人投保第三人責任險及乘客
    險，保單號碼為0000－00000000，保險期間自八十六年十月八日中
    午起至八十七年十月八日中午止。其中關於第三人責任險部分，約定每一個人傷
    害保險金額為一百七十萬元，每一意外事故之傷害保險金額三百四十萬元，每一
    意外事故之財損保險金額五十萬元。詎上訴人所有被保險之汽車使用人呂冠良（
    保險單上被保險人欄載明甲○○○，使用人呂冠良）之妻洪美珍於八十七年八月
    十三日晚上，駕駛上開自小客車，行經台南縣新營市太子宮往舊部里即大華幼稚
    園附近道路時，不慎與訴外人李耀昌所駕駛之機車擦撞，致李耀昌受傷，送醫不
    治死亡。經台南縣新營市調解委員會調解成立，洪美珍願給付李耀昌家屬二百六
    十萬元。上訴人除申請強制保險給付一百二十萬元之外，向被上訴人申請理賠一
    百四十萬元給付遭拒。爰本於保險契約之法律關係，求為命被上訴人給付一百四
    十萬元及自原審起訴狀繕本送達被上訴人之翌日起至清償日止，按年息百分之五
    計算之利息之判決等語。
二、被上訴人則以：上訴人之汽車係委託訴外人張慶郁代為投保汽車第三人強制責任
    險，張慶郁於接受上訴人委託後又將資料送交訴外人林浪水代為向被上訴人辦理
    保險。被上訴人依訴外人林浪水之要求辦妥保險，並將保單及收據送交林浪水收
    取保險費。然張慶郁並未將上訴人交付之保險費轉交被上訴人，林浪水亦不願代
    墊，原發保單及收據均經「註銷」，本件保險契約尚未生效，被上訴人自不負給
    付保險金之責；況且，申請保險理賠之唯一依據係提示保單正本與正式收據，補
    發之副本保單僅供參考之用，無法據以申請理賠，上訴人請求被上訴人公司應負
    理賠責任，自應提出保單及收據正本等語，資為抗辯。
三、上訴人主張伊於八十六年十月八日，以所有ＴＧ－二０二一號自小客車委託訴外
    人張慶郁向被上訴人投保第三人責任險及乘客險，保單號碼為0000－000
    00000，保險期間自八十六年十月八日中午起至八十七年十月八日中午止。
    其中關於第三人責任險部分，約定每一個人傷害保險金額為一百七十萬元，每一
    意外事故之傷害保險金額三百四十萬元，每一意外事故之財損保險金額五十萬元
    ；嗣該被保險之汽車使用人呂冠良之妻洪美珍於八十七年八月十三日晚上，駕駛
    該車不慎擦撞訴外人李耀昌騎乘之機車致其受傷送醫不治死亡，經調解後洪美珍
    願給付李耀昌家屬二百六十萬元，上訴人向被上訴人申請理賠一百四十萬元遭拒
    之事實，已據於原審提出汽車保險單及台南縣新營市調解委員會調解書（均影本
    ‧參見原審卷第五－六頁、三三－三四頁）為證，復為被上訴人所不爭執，自堪
    信為真實。惟上訴人主張被上訴人依保險契約應理賠一百四十萬元等情，雖為被
    上訴人所否認，並以前揭各情詞置辯，但查：
（一）上訴人所有系爭ＴＧ－二０二一號自小客車係委託訴外人張慶郁轉交訴外人林
      浪水向被上訴人公司投保第三人責任險及乘客險，已經證人張慶郁、林浪水於
      原審證實在卷（參見原審卷第三九－四０、四二頁反面），核與被上訴人八十
      七年十二月二十二日函復〔財團法人中華民國消費者文教基金會〕之八十七南
      業字第００六四號函載內容合（影本‧參見原審卷第八０頁），復為兩造所
      不爭；而訴外人張慶郁已將上開保險費交付訴外人林浪水，而林浪水亦已轉交
      該保險費予被上訴人公司，並由被上訴人公司交付保單及保費收據等情，亦據
      證人張慶郁及林浪水分別證述明確（參見原審卷第四０、四二頁反面），而被
      上訴人復自承確已交付上開保險之保單及保費收據予林浪水之事實（參見原審
      卷第一六頁反面、本院卷第四四頁），則若林浪水未將保費交付被上訴人公司
      ，被上訴人公司即將保單及保費收據先行交付，顯違一般交易或作業之常情，
      是被上訴人公司否認收到前開保險之保費云云，已難信採，則其以該公司職員
      許祐祥（原名許孝仁）證稱未收到保費乙節（參見原審卷第四一頁），顯與上
      開事實不符，又違一般交易或作業常情，自不足信；又被上訴人雖抗辯證人張
      慶郁、林浪水曾在被上訴人公司營業廳公開承認保險費未交付被上訴人公司云
      云（參見原審卷第七七頁），惟為上訴人所否認，而證人張慶郁及參與協調之
      證人郭芳山亦證實協調當時並無承認保費未交付被上訴人公司之情事（參見本
      院卷第六九－六九頁），則被上訴人公司職員許祐祥於原審雖證稱：張慶郁承
      認自己忘了將保費拿出等語（參見原審卷第四二頁），亦難遽信為真；至被上
      訴人另提出未經〔收費員〕蓋章之保費收據（影本‧參見原審卷第五五頁），
      而抗辯：保費收據〔收費員〕欄有蓋章表示有收到錢云云（參見原審卷第六０
      頁），然已為上訴人所否認，且證人張慶郁於原審提出由其經手代向被上訴人
      公司投保之保費收據（均影本‧參見原審卷第六四、四七、七０頁），其〔收
      費員〕欄仍有未蓋章，但保險契約仍為有效之情形，此有其同時提出之保險單
      可證（均影本‧參見原審卷第六三、六六、六九頁），足見被上訴人公司開立
      之保費收據縱未蓋有收費員章，亦不足以證明被保險人並未交付保費；況依被
      上訴人公司交付之《汽車保險單》（影本‧參見原審卷第五、三三頁）〔注意
      事項〕(三)即載明：「保險費之交付以本公司或分公司簽發之正式收據為憑。」
      ，茲被上訴人公司既已簽發交付正式收據，則依上開〔注意事項〕所載文義，
      亦足認上訴人之保險費確已交付；是上訴人主張本件保險費已交付被上訴人公
      司乙節，應足採信；被上訴人公司以其對經常有業務往來之客戶先交保單及收
      據之慣例，方便客戶作帳，事後再去收費云云，既未舉證以實其說，是其否認
      已收到本件保險費，本件保險契約尚未生效云云，自非可採。
（二）況訴外人林浪水雖係經營〔全通汽車修配所〕，為被上訴人公司前開函所載明
      ，惟平日即「有幫被告（即被上訴人）公司代收保費、代收保單、招攬客戶」
      之事實，亦經該訴外人林浪水於原審證述屬實（參見原審卷第四三頁），被上
      訴人公司雖否認訴外人林浪水為該公司之代理人（參見原審卷第四三頁反面）
      ，並辯稱林浪水並非被上訴人公司之保險經紀人或代理人，依財政部規定保險
      經紀人及代理人均須考試及格獲頒證照始能正式執業，且需與保險公司簽約始
      構成代理行為云云（參見原審卷第七八頁），但被上訴人法定代理人另自承：
      林浪水經營汽車修理業，要求被上訴人公司配合，如有客戶要驗車，即將相關
      資料轉給被上訴人，被上訴人給予保單號碼，林浪水再將保費收取交付被上訴
      人，有委託林浪水收取保費等語（參見本院八十九年一月十一日言詞辯論筆錄
      ）；按【保險業之經紀人、代理人、公證人，非向主管機關登記，繳存保證金
      或投保責任保險，領有執業證書，不得執行業務。】、【代理人、經紀人、公
      證人非依本規則取得執業證書，不得執行業務。】，固為保險法第一百六十三
      條第一項及保險代理人經紀人公證人管理規則第三條所明定；惟所謂「保險代
      理人」係指保險法第八條所定：【本法所稱保險代理人，指根據代理契約或授
      權書，向保險人收取費用，並代理經營業務之人。】（保險代理人經紀人公證
      人管理規則第二條規定參照），惟民法上之代理人，並無上開限制，代理人於
      代理權限內，以本人名義對第三人為意思表示或由第三人受意思表示，其效力
      即直接歸屬於本人（民法第一百零三條規定參照）；準此，依證人林浪水及被
      上訴人法定代理人上開陳述內容，並參以證人張慶郁證稱：以往投保將保險費
      交付林浪水即完成保險手續等語（參見本院卷第六八頁），足見林浪水並非僅
      係單純受客戶委託而向被上訴人公司投保汽車保險，就其為被上訴人公司處理
      汽車保險業務之外觀事實（收取保費及給予保單），足使向其投保之要保人或
      被保險人確信林浪水為被上訴人公司之代理人，則上訴人主張林浪水為被上訴
      人公司之代理人，自非無據，應可採信；被上訴人以保險法及保險代理人經紀
      人公證人管理規則之上開規定，否認林浪水為其代理人云云，並不足取；查上
      訴人之前開保險費既經訴外人張慶郁交付林浪水，已如前述，即與交付被上訴
      人有同一效力，則被上訴人縱然未自林浪水收到該筆保險費，亦非得對上訴人
      主張該保險契約尚未生效之正當理由。是以前揭保單及保費收據，縱經被上訴
      人取回並單方予以註銷，亦不足以否定上訴人已交付保費之事實，則被上訴人
      抗辯因林浪水收不到保費亦不願意代墊，方交回保單及收據，並由被上訴人據
      以「註銷」，自非有據；是其以單方之行為註銷上訴人投保之本件保險契約，
      自難認為有法律上之效力，當不影響該保險契約有效存在之事實。又被上訴人
      於原審提出《汽車保險批單》（影本‧參見原審卷第五四頁）雖載：「茲經通
      知，並雙方同意本保單所保汽車自民國年１０月８日起免費註銷。」等語，惟
      上訴人已否認同意註銷該保單，而依上訴人提出之《汽車險批改申請書》（影
      本‧參見本院卷第三四頁）所載之申請人欄為空白，且被上訴人又未能舉證證
      明上訴人有同意註銷該保單之情事，足見該保單之註銷確係被上訴人單方面所
      為，且事後亦未通知上訴人；又證人林浪水於原審所為前開證述已甚明確，則
      上訴人聲請再訊問林浪水，核無必要。
（三）依上訴人提出由被上訴人公司補發之《汽車保險單》（影本‧參見原審卷第五
      、三三頁）載明上訴人投保之第三人責任險每一個人傷害之保險金額為一百七
      十萬元，而系爭投保車輛確因其使用人呂冠良之妻洪美珍於八十七年八月十三
      日晚上，駕駛不慎擦撞李耀昌所騎乘之機車，致李耀昌受傷送醫不治死亡，經
      調解成立，洪美珍願給付李耀昌家屬二百六十萬元等情，有上訴人提出之台南
      台南縣新營市調解委員會調解書（均影本）可稽，已如前述，顯見系爭保險車
      輛已發生應由被上訴人負責之保險事故，則上訴人依系爭保險契約，請求被上
      訴人理賠一百四十萬元，為系爭保險契約所定保險金額內之給付，自屬有據；
      又被上訴人原發保單及保費收據既經被上訴人取回，則被上訴人抗辯上訴人應
      提出保單及保費收據正本，始能申請理賠云云，顯違行使權利之誠信方法（民
      法第一百四十八條第二項參照）；何況，上訴人既以訴訟方式請求被上訴人理
      賠，自無再責令上訴人提出保單及保費收據正本之餘地，則被上訴人抗辯上訴
      人應提出原始保單及保費收據正本，而否認上訴人之請求，要難認為有理由。
（四）按給付有確定期限者，債務人自期限屆滿時起，負遲延責任。給付無確定期限
      者，債務人於債權人得請求給付時，經其催告而未為給付，自受催告時起，負
      遲延責任。其經債權人起訴，或依督促程序送達支付命令，與催告有同一之效
      力。民法第二百二十九條第一、二項分別定有明文；又遲延之債務，以支付金
      錢為標的者，債權人得請求依法定利率計算之遲延利息。但約定利率較高者，
      仍從其約定利率；而應付利息之債務，其利率未經約定，亦無法律可據者，週
      年利率為百分之五。亦為同法第二百三十三條第一項及第二百零三條所明定。
      查本件上訴人請求被上訴人應理賠之金額，並未定有給付之期限，則上訴人請
      求自原審〔起訴狀〕繕本送達之翌日起，按年息百分之五計算之利息，並未逾
      上開規定之範圍，自無不合；查上訴人原審〔起訴狀〕繕本係於八十八年四月
      二十日送達被上訴人收受，有原審送達證書在卷足憑（參見原審卷第一０頁）
      ，則上訴人請求被上訴人自八十八年四月二十一日起，按年息百分之五計付遲
      延利息，自非無據，應予准許。
四、綜上所述，被上訴人抗辯上訴人以前開自小客車向其投保之第三人責任險及乘客
    險契約尚未生效，且上訴人未提出保單及收據正本，被上訴人不負給付保險金之
    責云云，並非可取；上訴人依前開保險契約，請求被上訴人給付保險理賠金一百
    四十萬元及自原審起訴狀繕本送達被上訴人翌日即八十八年四月二十一日起至清
    償日止，按年息百分之五計算之利息，洵屬正當；原審依前述各證人之證述內容
    據以推論上訴人之主張不可採，固非無據，然並未詳予勾稽被上訴人交付保單及
    保費收據之法律事實及效果與被上訴人公司職員許祐祥（原名許孝仁）證述之可
    信性，遽予駁回上訴人之請求，容有未洽；上訴意旨指摘原判決為不當，而聲明
    廢棄，為有理由，應由本院將原判決廢棄，並命被上訴人給付如主文第二項所示
    之金額及遲延利息。又上訴人陳明願供擔保，聲請宣告假執行，核無不合，爰酌
    定相當之擔保金額，併予准許。
五、兩造其餘主張及舉證，均不影響本院所為前開論斷，自無一一予以審論之必要，
    附此明。
六、據上論結，本件上訴為有理由，依民事訴訟法第四百五十條、第四百六十三條、
    第三百九十條第二項、第七十八條，判決如主文。
中      華      民      國    八十九    年      一      月    二十五    日
                              臺灣高等法院臺南分院民事第四庭
~B1審判長法官  黃  崑  宗
~B2      法官  吳  上  康
~B3      法官  蘇  清  恭
右為正本係照原本作成。
被上訴人如對本判決上訴，須於判決送達後二十日內向本院提出上訴狀（須附繕本一
份）；未表明上訴理由者，應於上訴後二十日內向本院提出理由書（須附繕本一份）
。
中      華      民      國    八十九    年      一      月    二十五    日
~B法院書記官  李  淑  華


司法院資訊處製作；財團法人民間司法改革基金會備份。
